臺灣新北地方法院行政訴訟判決
111年度交字第450號
原      告  吳宏祥  
被      告  新北市政府交通事件裁決處
                      設新北市○○區○○路○段000號2樓
代  表  人  李忠台    住同上 
訴訟代理人  黃曉妍    律師
                      住臺北市○○區○○○路○段0號5樓之
                        1
上列當事人間因交通裁決事件，原告不服被告中華民國111年6月
17日新北裁催字第48-000000000號違反道路交通管理事件裁決，
提起行政訴訟，本院判決如下：
    主  文
一、原告之訴駁回。
二、訴訟費用新臺幣參佰元由原告負擔。
    事實及理由
壹、程序方面：本件係因原告不服被告所為道路交通管理處罰條
    例第 8條的裁決提起撤銷訴訟，依行政訴訟法第237條之1，
    應適用交通裁決事件訴訟程序。而本件因卷證資料已經明確
    ，於是依同法第237條之7規定，不經言詞辯論，直接裁判。
貳、實體方面：
一、爭訟概要：原告吳宏祥騎乘名下車牌號碼000-000號普通重
    型機車（下稱系爭機車），於民國（下同）111年5月18日19
    時05分許，行經五股區疏洪一路時遇監警聯合稽查，經確認
    有「電系設備屬可變更設備，變更不申請臨時檢驗而行駛」
    之違規行為，經交通部公路總局臺北區監理所蘆洲監理站（
    下稱原舉發機關）於違規當日填製北監字第000000000號舉
    發違反道路交通管理事件通知單予以舉發，記載應到案日期
    為111年7月2日前，案件亦於舉發當日移送被告，原告於111
    年5月20日向被告申訴，案經被告向原舉發機關重新查處本
    件違規事實後，於111年6月17日依原告之申請及上開查證結
    果，認定有上開違規事實，爰依道路交通管理處罰條例(下
    稱處罰條例)第18條第1項及違反道路交通管理事件統一裁罰
    基準及處理細則等規定，製開新北裁催字第48-000000000號
    違反道路交通管理事件裁決書，裁處「罰鍰新臺幣2,400元
    整，車輛責令檢驗」。原告不服原處分，於是提起本件行政
    訴訟。
二、原告主張及聲明：
㈠、原告主張要旨：
⑴、本人所騎乘之機車，未曾有重大事故修復，也無任何修改或
    變更，僅有燈泡、輪胎等耗材更換，實不知為何與18條相牴
    觸，再者，本人耗材做替換，線路、結構皆為原廠無異，實
    在不解為何以汽車的安全規範，妄加套用於機車。
⑵、再次確認后，本人所更換之燈泡實為鎢絲燈泡，非其所誤認
    「發光二極體」，請確實查證。為何以汽車之規範來要求機
    車，兩者駕照也沒通用，驗車要求也不同，兩者結構差異甚
    大，裁罰亦不成比例，依本人所用機車照明，實與一般手電
    筒相去不遠，道路交通安全影響甚微，如有再驗之必要也無
    須重罰2400元。
㈡、聲明：⑴原處分撤銷。⑵訴訟費用由被告負擔。
三、被告答辯及聲明：
㈠、被告答辯要旨：
⑴、因民眾擅改車輛頭燈影響交通安全甚鉅，因此立法者將頭燈
    列為重要電系設備，並嚴格加以規範，若有變更，即應申請
    公路主管機關施行臨時檢驗始得行駛。如有違反，應依道路
    交通管理處罰條例第18條規定予以處罰。所謂「頭燈變更」
    ，並非狹義限於燈泡之改變，而應係指頭燈整體結構設備於
    客觀上所呈現之外在形式為準。
⑵、參酌原舉發單位回復函內容(被證5)，原告騎乘系爭機車於11
    1年5月18日行經新北市五股區疏洪一路時，經本站監警聯合
    小組攔查違規裝設LED頭燈，由現場檢驗員查核後確認系爭
    機車頭燈乃裝設LED(發光二極體)燈泡，且經查公路監理系
    統(被證5)，並無任何至監理機關辦理車輛頭燈變更檢驗之
    紀錄，故依法當場舉發，尚無違誤。
⑶、原告固於起訴狀中主張其頭燈裝設的應為鎢絲燈泡，而非LED
    燈泡，惟查，鎢絲燈泡與LED燈泡之結構與產生光能之方式
    並不同，所謂發光二極體屬半導體光源，其核心部分為P型
    半導體及N型半導體相接之PN接面，當對發光二極體之兩端
    施與電壓後，電流通過時會使電子與電洞結合，結合的能量
    便以光的形式產生，換言之，於LED燈泡中應可見晶片之存
    在，與鎢絲燈泡倚賴加熱燈泡內部燈絲(鎢絲)產生光能截然
    不同，檢視本件採證照片(被證5)，該頭燈內部結構與舉發
    機關檢附之LED燈泡結構範例照(被證5)相同，且並未見有燈
    絲，並非原告所指鎢絲燈泡，且系爭車輛頭燈裝置究竟為何
    種燈泡，業經現場專業檢驗員勘驗確認(被證5)，應足認其
    所使用之頭燈燈泡為LED燈泡，自應依上開安全規則向公路
    主管機關申請施行臨時檢驗始得行駛，然原告並未依法申請
    ，自屬處罰條例第18條第1項規定之違規態樣，被告據此作
    成裁罰處分，應無違誤。
⑷、再者，原告既為合法考領機車駕駛執照之人，有機車車籍查
    詢資料及駕駛人基本資料為憑（被證6），其對上述規定應
    知之甚詳，並應確實遵守。是原告前揭所述，無非單方所執
    之詞，委無足取。綜上所述，被告依法裁處，應無違誤。
㈡、聲明：⑴駁回原告之訴。⑵訴訟費用由原告負擔。
四、爭點：
㈠、原告主張未改裝車輛，確定更換之燈泡為鎢絲燈泡並非發光
    二極體，其理由是否可採?
㈡、原告主張機車與汽車兩者結構差異甚大，兩者駕照也沒通用
    ，驗車要求也不同，裁罰亦不成比例，不應以汽車之規範來
    規範機車，其理由是否可採？
五、本院之判斷：
㈠、前提事實：爭訟概要欄所載之事實，除上開爭點外，其餘事
    實為原告所不爭執，並有北監字第000000000號舉發違反道
    路交通管理事件通知單及案件移送紀錄、原告申訴書、交通
    部公路總局臺北區監理所蘆洲監理站111年6月1日北監蘆站
    字第1110166737號函、新北裁催字第48-000000000號違反道
    路交通管理事件裁決書及送達證書、交通部公路總局臺北區
    監理所蘆洲監理站111年7月20日北監蘆站字第1110227635號
    函附路檢聯稽不合格相片證明、附件15規定、檢驗查詢證明
    、LED燈泡範例照片、發光二極體（LED）晶片照片、鹵素燈
    炮範例照片、機車車籍查詢資料及駕駛人基本資料等附卷可
    參（見本院卷第49頁至第79頁），此事實應堪認定。
㈡、本件應適用之相關法令：
⑴、道路交通安全規則第2條第1項第1款：「本規則用詞，定義如
    下：一、汽車：指在道路上不依軌道或電力架線而以原動機
    行駛之車輛（包括機車）。」　　　　
⑵、道路交通安全規則第45條第1項第1款：「汽車或拖車有下列
    情形之一者，應申請實施臨時檢驗：一、車身、引擎、底盤
    、電系或其他重要設備變更調換。」。
⑶、道路交通安全規則第23條：「汽車車身式樣、輪胎隻數或尺
    寸、燃料種類、座位、噸位、引擎、車架、車身、頭燈等設
    備或使用性質、顏色、汽車所有人名稱、汽車主要駕駛人、
    地址等如有變更，均應向公路監理機關辦理登記。」、「前
    項變更登記，除汽車所有人名稱、汽車主要駕駛人、地址等
    變更時，免予檢驗外，餘均須檢驗合格。」、「引擎或車架
    變更，以型式及燃料種類相同者為限。」、「第一項汽車設
    備規格之變更應符合附件十五之規定。」。
⑷、道路交通管理處罰條例第3條第8款：「本條例用詞，定義如
    下：八、車輛：指非依軌道電力架設，而以原動機行駛之汽
    車（包括機車）、慢車及其他行駛於道路之動力車輛。」
⑸、道路交通管理處罰條例第18條第1項：「「汽車車身、引擎、
    底盤、電系等重要設備變更或調換，或因交通事故遭受重大
    損壞修復後，不申請公路主管機關施行臨時檢驗而行駛者，
    處汽車所有人新臺幣二千四百元以上九千六百元以下罰鍰，
    並責令其檢驗。」
⑹、道路交通安全規則第23條之附件15：
   （二）本款機車設備之變更須經原機車製造廠、機車代理商
    或領有公司商業或工廠登記證明文件之合法機車修理業(以
    下簡稱機車車廠）出具改裝證明。
設備分類 變更項目 變更要件或檢驗基礎 實施日期或適 用日期 電系 頭燈 1.中華民國九十七年七月一日後申請變更氣體放電式頭燈、一百零八年七月一日後申請變更氣體放電式以外之頭燈（不含鹵素頭燈）者，須經機車車廠出具改裝證明文件，其頭燈應使用經車輛型式安全審驗合格之燈具（泡），經公路監理機關依第四目頭燈檢驗基準檢驗合格，辦理變更登記。 氣體放電式頭燈自中華民國九十七年七月一日起；氣體放電式以外之頭燈自一百零八年七月一日起。   2.中華民國一百零八年七月一日前申請變更發光二極體頭燈者，得免出具安裝證明及統一發票，其頭燈得免使用經車辆型式安全審驗合格之燈泡，經公路監理機關 依第四目頭燈檢驗基準檢驗合格，辦理變更登記。    3. 頭燈檢驗基準: (1)由燈前一公尺處之頭燈試驗器進行量測，如圖一、圖二及圖三所示(單位為公分)，HH線 及VV線為穿過近光參考軸之水平面與垂直面和此螢幕的交叉點。角度HVH2-HH為十五度。 (2)近光燈需提供足夠清楚的明暗截止線(cut-off)以作為調整之用，非對稱光型在配光螢幕VV線左側為水平直線，而另一邊則不應超越HV/H2線(圖一)、HV/H3/H4線(圖二)上方，對稱光型為水平直線,不應超越H1H1線（圖三）  
按道路交通安全規則(下稱安全規則)第23條及附件15「汽車設備
規格變更規定」內容明訂「頭燈（氣體放電式以外頭燈）」屬於
電系設備，其變更要件或檢驗基準為「中華民國108年7月1日後
申請變更者，須經機車車廠出具改裝證明文件，其頭燈應使用經
車輛型式安全審驗合格之燈具（泡），經公路監理機關依第4目
頭燈檢驗基準檢驗合格，辦理變更登記」、施行日期或適用日期
為「氣體放電式頭燈自中華民國九十七年七月一日起；氣體放電
式以外之頭燈自一百零八年七月一日起」。是道路交通管理處罰
條例認定汽、機車所應配備頭燈具有確保交通安全目的之性質，
對行車安全影響重大，堪認頭燈應屬道路交通管理處罰條例第18
條第1項所稱之「電系重要設備」無疑。
⑺、另按違反道路交通管理事件統一裁罰基準及處理細則第 1條
    規定：「本細則依道路交通管理處罰條例第 92條第4項規定
    訂定之」、 第2條第1項、第2項規定：「處理違反道路交通
    管理事件之程序及統一裁罰基準依本細則之規定辦理。前項
    統一裁罰基準，如附件違反道路交通管理事件統一裁罰基準
    表。」，核上開統一裁罰基準及處理細則之規定，就其立法
    目的及功能，乃為防止處罰機關枉縱或偏頗，依道路交通管
    理處罰條例第92條第4項所授權交通部會同內政部訂定「違
    反道路交通管理事件統一裁罰基準及處理細則」及其附件「
    違反道路交通管理事件統一裁罰基準表」，用以維持裁罰之
    統一性與全國因違反道路交通管理事件受處罰民眾之公平，
    不因裁決人員不同，而生偏頗，寓有避免各監理機關於相同
    事件恣意為不同裁罰之功能，並非法所不許，於憲法上保障
    人民財產權之意旨並無牴觸（此並有改制前司法院大法官會
    釋字第511號解 釋意旨理由足資參照），並無違反法律保留
    原則。再依本件違規行為時之違反道路交通管理事件統一裁
    罰基準表記載，機車車身、引擎、底盤、電系等可變更重要
    設備變更或調換，不申請公路主管機關施行臨時檢驗而行駛
    ，於期限內繳納或到案聽候裁決者，應處罰鍰 2,400元。核
    此規定，既係基於母法之授權而為訂定，且就違反道路交通
    管理事件統一裁罰基準及處理細則附件所示統一裁罰基準表
    中有關道路交通管理處罰條例第18條之裁罰基準內容（基準
    表除就其是否於期限內繳納或到案聽候裁決為裁量因素外，
    並區分⑴機車⑵大型重型機車及汽車，以及其所變更之設備究
    係可變更或不可變更之設備再予細分不同之罰鍰標準，其衍
    生交通秩序危害，既不相同，分別處以不同之罰鍰，符合相
    同事件相同處理，不同事件不同處理之平等原則。），並未
    牴觸母法，是被告自得依此基準而為裁罰。 　　
㈢、因民眾擅改車輛頭燈影響交通安全甚鉅，因此立法者將頭燈
    列為重要電系設備，並嚴格加以規範，若有變更，即應申請
    公路主管機關施行臨時檢驗始得行駛。如有違反，應依道路
    交通管理處罰條例第18條規定予以處罰。所謂「頭燈變更」
    ，並非狹義限於燈泡之改變，而應係指頭燈整體結構設備於
    客觀上所呈現之外在形式為準。
㈣、原告以上開主張要旨置辯。惟查：
⑴、依交通部公路總局臺北區監理所蘆洲監理站111年7月20日北
    監蘆站字第1110227635號函覆內容說明事項：「三、本案為
    111年5月18日監警聯合稽查舉發，現場經檢驗員實車查核判
    斷旨揭車輛裝設LED(發光二極體)頭燈。另查詢公路監理資
    訊系統，該車無任何至監理機關辦理車輛頭燈變更檢驗之紀
    錄，爰本站依法舉發，尚無違誤。」（見本院卷第61頁）。
    足見原告騎乘系爭機車於111年5月18日行經新北市五股區疏
    洪一路時，經蘆洲監理站監警聯合小組攔查違規裝設LED頭
    燈，由現場檢驗員查核後確認系爭機車頭燈乃裝設LED(發光
    二極體)燈泡，且經查公路監理系統，並無任何至監理機關
    辦理車輛頭燈變更檢驗之紀錄，此有檢驗查詢證明（見本院
    卷第67頁）在卷可參，而已違反上開道路交通安全規則第23
    條及附件15規定，蘆洲監理站依法當場舉發，尚無違誤。
⑵、查鎢絲燈泡與LED燈泡之結構與產生光能之方式並不同，此有
    LED燈泡、鹵素燈炮範例照片在卷可參（見本院卷第71頁、
    第75頁）。又所謂發光二極體屬半導體光源，其核心部分為
    P型半導體及N型半導體相接之PN接面，當對發光二極體之兩
    端施與電壓後，電流通過時會使電子與電洞結合，結合的能
    量便以光的形式產生，換言之，於LED燈泡中應可見晶片之
    存在，與鎢絲燈泡沒有晶片倚賴加熱燈泡內部燈絲(鎢絲)產
    生光能截然不同。檢視本件採證照片（見本院卷第63頁），
    該頭燈內部結構與舉發機關檢附之LED燈泡結構範例照（見
    本院卷第73頁)相同，並未見有燈絲，業經現場專業檢驗員
    勘驗確認，此有路檢聯稽不合格相片證明可佐（見本院卷第
    63頁），應足認其所使用之頭燈燈泡為LED燈泡，並非原告
    所指鎢絲燈泡，是原告主張顯與事實不符。又依道路交通安
    全規則第2條第1項第1款規定汽車，係指在道路上不依軌道
    或電力架線而以原動機行駛之車輛（包括機車）。機車自應
    依上開道路交通安全規則第45條第1項第1款規定向公路主管
    機關申請施行臨時檢驗變更登記並符合附件15始得行駛，然
    原告並未依法申請，自屬處罰條例第18條第1項規定之違規
    態樣，被告據此作成裁罰處分，應無違誤。是原告主張不應
    以汽車之規範來規範機車，亦屬無據。
⑶、原告既為合法考領機車駕駛執照之人，有機車車籍查詢資料
    及駕駛人基本資料為憑（見本院卷第77-79頁），其對上述
    規定應知之甚詳，並應確實遵守。是原告前揭所述，無非單
    方所執之詞，委無足取。
六、本件判決基礎已經明確，兩造其餘的攻擊防禦方法及訴訟資
    料經本院斟酌後，核與判決結果不生影響，無一一論述之必
    要，一併說明。
七、結論：原處分並無違誤，原告訴請撤銷為無理由，應予駁回
    。本件第一審裁判費為300元，所以確定第一審訴訟費用額
    為300元，由原告負擔。
八、依行政訴訟法第195條第1項後段、第236條、第98條第1項前
    段、第237條之8第1項、第237條之9第1項，判決如主文。
中　　華　　民　　國　　111 　年　　9 　　月　　30  　日
                  行政訴訟庭  法  官  陳伯厚
一、上為正本係照原本作成。
二、如不服本判決，應於判決送達後20日內，向本院提出上訴狀
    並表明上訴理由（原判決所違背之法令及其具體內容或依訴
    訟資料可認為原判決有違背法令的具體事實），其未載明上
    訴理由者，應於提出上訴後20日內向本院補提理由書（上訴
    狀及上訴理由書均須按他造人數附繕本，如未按期補提上訴
    理由書，則逕予駁回上訴），並應繳納上訴裁判費新臺幣75
    0元。　　　　
                              書記官  陳柔吟　　
中　　華　　民　　國　　111 　年　　10　　月　　3 　　日